臺灣高等法院高雄分院刑事判決　　　　94年度上訴字第1136號
上　訴　人　臺灣高雄地方法院檢察署檢察官
被　　　告　乙○○
指定辯護人　本院公設辯護人　孫妙岑
上列上訴人因被告妨害自由等案件，不服臺灣高雄地方法院94年
度訴字第770 號中華民國94年7 月8 日第一審判決（起訴案號：
臺灣高雄地方法院檢察署93年度偵字第10031 號），提起上訴，
本院判決如下：
    主  文
原判決撤銷。
乙○○共同以非法方法，剝奪人之行動自由，處有期徒刑壹年。
扣案之電擊棒壹支、手銬貳付及膠帶壹袋，均沒收。
    事  實
一、乙○○因持有甲○○所開立之本票3 張，每張新台幣（以下
    同）5 萬元，3 張本票共計15萬元，經多次要求甲○○清償
    債務未果，因而心生不滿，遂夥同不詳姓名年籍綽號「阿正
    」之成年男子，共同基於傷害及妨害自由之犯意聯絡，於民
    國（以下同）93年4 月5 日下午1 時許，先由乙○○以電話
    聯絡甲○○至高雄市○鎮區○○路27號（起訴書誤載為39號
    ）3 樓乙○○所承租之倉庫內，甲○○到達後因上開債務問
    題仍無法解決，乙○○遂持其所有之電擊棒1 支朝甲○○之
    腹部電擊，綽號「阿正」之男子則手持鐵製之警棍1 支（未
    扣案）毆打甲○○，致使甲○○受有上唇2 公分穿透裂傷、
    右腹壁電擊傷、右前臂挫擦傷、左第三指挫傷併瘀青、流鼻
    血等之傷害，乙○○並拿出其所有之手銬1 付銬住甲○○之
    雙手，再以綽號「阿正」之男子所有之膠帶將甲○○之嘴巴
    黏貼住，乙○○又以其所有之另1 付手銬將甲○○銬在該屋
    3 樓至4 樓樓梯間之欄杆上後，隨即與綽號「阿正」之男子
    下樓，而以此方式共同剝奪甲○○之行動自由。當日下午3
    時許，甲○○趁乙○○及綽號「阿正」之男子下樓無人看管
    之際，即自行掙脫銬在欄杆上之手銬，始獲自由，並往樓上
    跑，從樓頂爬至高雄市○鎮區○○路35號，向該屋住戶曾榮
    三求救，並請其幫忙報警，嗣乙○○上樓發現甲○○不見後
    ，旋即與綽號「阿正」之男子逃離現場，而據報趕到場處理
    之警員則在現場扣得乙○○所有之手銬2 付、「阿正」所有
    膠帶1 袋，乙○○到案後再交出其所有之上開電擊棒1 支。
二、案經甲○○告訴暨由高雄市政府警察局前鎮分局移送臺灣高
    雄地方法院檢察署檢察官偵查起訴。
    理  由
一、上揭事實，迭據被告乙○○於警詢中坦承：「當天是甲○○
    主動來找我說要與我商量向別人借錢之事，甲○○到我住處
    （漁港路27號）後，他先幫我搬東西到頂樓，我們就到3 樓
    談甲○○欠我錢之事，後來因為談不攏發生口角，當時我朋
    友一氣之下就先動手打他，我在一旁與甲○○拉扯，我看見
    旁邊有1 支手電筒式電擊棒，我就順手拿起來，往甲○○的
    身上電擊，沒多久甲○○在流鼻血，我就阻止我朋友不要再
    打了，我朋友就叫甲○○把身上的東西都拿出來（2 支手機
    ，1 把車鑰匙），然後我朋友把手銬丟給我，叫我先把他銬
    起來，我朋友就先下樓，我看甲○○一直在流鼻血，我就去
    拿面紙給他後，就把甲○○用手銬，銬在3 樓樓梯間的鐵欄
    杆，我就下樓，後來我上樓要上廁所，發現甲○○已經不見
    了，我因害怕甲○○會回來報復，然後就從地上撿起他拿出
    來的車鑰匙，我就立即開甲○○車子ZP-1446 號，逃離現場
    等語（見93年4 月6 日警訊筆錄），被告乙○○於偵查、原
    審及本院審理中仍坦承上情不諱，核與告訴人甲○○於警詢
    、偵查及本院指訴之情節相符，並經證人曾榮三於警詢中證
    述明確，被告乙○○對証人曾榮三於警訊中之陳述不爭執，
    依刑事訴訟法第159 條之5 第2 項規定，証人曾榮三於警訊
    中之陳述自得採為証据，復有本票3 張、房屋租賃契約書1
    份、邱綜合醫院93年4 月5 日乙診字第902695號診斷證明書
    、93年4 月12日傷診第788 號驗傷診斷書各1 紙及現場照片
    9 幀在卷可稽，並有扣案之電擊棒1 支、手銬2 付及膠帶1
    袋可資佐證，被告乙○○之自白核與事實相符，事證明確，
    其犯行已堪認定。
二、核被告乙○○所為，係犯刑法第277 條第1 項之傷害罪、同
    法第302 條第1 項之剝奪他人行動自由罪。又按刑法第302
    條之妨害自由罪，係妨害他人自由之概括的規定，故行為人
    具有一定目的，以非法方法剝奪人之行動自由者，除法律別
    有處罰較重之規定，應適用各該規定處斷外，如使人行無義
    務之事，或妨害人行使權利為目的，而其強暴、脅迫復已達
    於剝奪人之行動自由之程度，即祇成立本罪，不應再依同法
    第304 條論處；誠以此項使人行無義務之事，或妨害人行使
    權利之低度行為，應為剝奪人行動自由之高度行為所吸收，
    不能以其目的係在使人行無義務之事，或妨害人行使權利，
    認為係觸犯刑法第302 條第1 項及第304 條第1 項之二罪名
    ，依同法第55條，從一重處斷（最高法院29年上字第2359號
    判例可資參照），是被告乙○○以手銬銬住告訴人甲○○之
    雙手，以膠帶將告訴人甲○○之嘴巴黏貼住，再以另1 付手
    銬將告訴人甲○○銬在欄杆上等行為，其妨害告訴人甲○○
    行動自由之意思始終如一，只是其行為由輕度之妨害人行使
    權利升高為剝奪告訴人甲○○行動自由，揆諸前開判例意旨
    ，被告乙○○妨害人行使權利之低度行為，應為剝奪人行動
    自由之高度行為所吸收，僅能論以刑法302 條第1 項之剝奪
    他人行動自由罪，不另成刑法第304 條第1 項之罪，公訴人
    認被告乙○○亦涉有刑法第304 條第1 項之罪，即有未合，
    附此敘明。又被告乙○○雖將開甲○○所有之ZP-1446 號車
    輛開走，該車後來經警在路邊找回後發還被害人甲○○出售
    25萬元，惟因被告乙○○持有甲○○簽發之本票3 張計15萬
    元，且該車後來由被告乙○○棄置在附近中民路邊，嗣後為
    警尋獲（見93年度偵字第10031 號卷第29、30頁車輛棄置地
    點照片），該車既遭棄置路邊，足見被告乙○○應無不法所
    有之意圖，尚難認被告乙○○係犯強盜罪，亦附此敘明。被
    告乙○○與綽號「阿正」之成年男子間就前開犯行，有犯意
    之聯絡及行為之分擔，為共同正犯。被告乙○○所犯上開傷
    害及妨害自由罪間，有方法結果之牽連關係，應從一重以妨
    害自由罪論處。
三、原審予以論科，固非無見，惟查本件告訴人甲○○被打至頭
    破血流，並用手銬將被害人雙手銬住，再以另1 付手銬銬在
    樓梯間，嘴巴再被以膠帶封住，復未和解理賠，原審僅科處
    有期徒刑6 月，並得易科罰金，量刑尚嫌過輕，告訴人甲○
    ○聲請檢察官上訴指摘原判決量刑過輕，為有理由，原判決
    自應予撤銷改判。審酌被告乙○○率爾圖以暴力解決事情，
    將被害人打的頭破血流，又用手銬將其雙手銬住，再以另1
    付手銬銬在樓梯間，嘴巴再以膠帶封住，並以電擊棒電擊，
    嚴重侵害人權，其犯後已坦承犯行，態度良好，迄今未與告
    訴人達成和解理賠等一切情狀，爰量處有期徒刑1 年。扣案
    之電擊棒1 支及手銬2 付，係供犯罪所用之物，且屬被告乙
    ○○所有，業據被告乙○○於警詢、偵查中供承在卷，應依
    刑法第38條第1 項第2 款之規定宣告沒收；又扣案已使用過
    之膠帶1 袋係供本件犯罪所用之物，且為共犯綽號「阿正」
    之男子所有，業據被告乙○○於偵查中及原審審理時供承在
    卷，基於共同犯罪行為應由共犯各負全部責任之理論，亦應
    依刑法第38條第1 項第2 款規定，併予宣告沒收。另供本件
    犯罪所用之鐵製警棍1 支，因未扣案，且已由不詳姓名年籍
    綽號「阿正」之人帶走，而綽號「阿正」之人業已無從追查
    ，為免執行之困難，不另為沒收之諭知，附此敘明。
據上論結，應依刑事訴訟法第369 條第1 項前段、第364 條、第
299 條第1 項前段，刑法第28條、第277 條第1 項、第302 條第
1 項、第55條、第38條第1 項第2 款，罰金罰鍰提高標準條例第
1 條前段，判決如主文。
本案經檢察官陳國全到庭執行職務。
中　　華　　民　　國　　94　　年　　10　　月　　18　　日
                  刑事第六庭    審判長法  官  王憲義
                                      法  官  李璧君
                                      法  官  張盛喜
以上正本證明與原本無異。
如不服本判決應於收受本判決後10日內向本院提出上訴書狀，其
未敘述上訴理由者，並得於提起上訴後10日內向本院補提理由書
狀（均須按他造當事人之人數附繕本）「切勿逕送上級法院」。
中　　華　　民　　國　　94　　年　　10　　月　　19　　日
　　　　　　　　　　　　　　　　　　　書記官  林明威
附錄本件判決論罪科刑法條：
刑法第277條第1項
  傷害人之身體或健康者，處3 年以下有期徒刑、拘役或1,000
  元以下罰金。
刑法第302條第1 項
  私行拘禁或以其他非法方法，剝奪人之行動自由者，處5 年以
  下有期徒刑、拘役或300 元以下罰金。
